【裁判字號】    91,訴,2948
【裁判日期】    920828
【裁判案由】    都市計畫
【裁判全文】
臺北高等行政法院判決                            九十一年度訴字第二九四八號
                              .
    原      告  甲○○
    訴訟代理人  南雪貞律師
                丙○○
    被      告  臺北市政府
    代  表  人  乙○○市長）.
    訴訟代理人  丁  ○
                張文獻
右當事人間因都市計畫事件，原告不服內政部中華民國九十一年六月三日台內訴字第
０九一０００二六００號訴願決定，提起行政訴訟。本院判決如左：
    主      文
原告之訴駁回。
訴訟費用由原告負擔。
    事      實
一、事實概要：原告所有台北市○○區○○段三小段六三七地號土地，依被告六十一
    年九月五日府工二字第四五三七日號公告「擬定本市○○○路西園路特三號排水
    溝、中華路所圍地區細部計畫」，系爭土地被納入公共設施道路用地，並於六十
    二年及六十三年間測釘相關樁位，被告所屬都市發展局於六十四年重新整理該地
    區樁位資料，嗣經被告所屬地政處測量大隊依財政部國有財產局台灣北區辦事處
    七十六年十月十四日台財產北（測）字第七六０二三一一七號函逕為分割，並將
    分割成果以七十七年四月六日北市地測二字第四八一四號函檢送在案。嗣原告於
    八十四年十月十四日向被告所屬都市發展局申請複測系爭地號土地有關都市計畫
    公共設施道路用地邊界樁位並予以更正，經該局以八十四年十月二十六日北市都
    五字第八四一四七一七號書函復知樁位與公告圖、地籍分割線並無不符等語。迨
    八十九年十二月二十七日原告經由代理人南雪貞律師向被告所屬都市發展局申請
    複測及更正邊界樁位，該局派員赴現場檢測無誤，乃於九十年一月九日以北市都
    五字第八九二三一八二七００號書函復略謂樁位與公告圖相符等語。原告不服，
    提起訴願，經被告以九十年六月二十一日府訴字第九００二三五一五０一號決定
    書將原處分撤銷，著由原處分機關於收受決定書之次日起三十日內另為處理，因
    被告方為都市計畫樁之測定機關，遂移由被告受理。嗣經被告於九十年七月五日
    以府都五字第九００七一一三０００號函復原告本件樁位與公告圖相符等語。原
    告仍不服，提起訴願，亦遭決定駁回，遂向本院提起行政訴訟。
二、兩造聲明：
  (一)原告聲明：
    1.訴願決定、原處分均撤銷。
    2.被告應就台北市○○區○○段三小段六三七地號面臨之六米計畫道路邊界樁位
      重為複測。
  (二)被告聲明：
    1.駁回原告之訴。
    2.訴訟費用由原告負擔。
三、兩造爭點：原告複測之申請是否於法有據？
  (一)原告主張之理由：
    1.被告從未提出八十九年十二月實地檢測樁位紀錄及檢測內容，遽言檢測結果無
      誤，殊難令原告信服：
      按本件係都市計畫樁位公告確定後，原告發現樁位錯誤而請求重測更正，原告
      對樁位既有質疑，原測定單位檢測樁位時理應通知原告到場，俾以原告表示意
      見，被告逕由其所屬都市發展局人員前往檢測樁位，程序上難謂無違失。又因
      距六十二年、六十三年間測釘樁位已久，原告認於樁位及分割結果有誤，因之
      認有檢測必要而請求檢測，是檢測時更應通知原告到場。惟被告卻以測釘樁位
      時間距原告八十九年十二月十九日申請複測時間已久，而認由被告所屬都市發
      展局人員前往檢測，程序上並無違失，一來不知何以時間距離久遠，即無通知
      原告會同檢測必要，二來檢測申請既由原告發動，何以無通知原告到場必要。
      另被告倘認樁位無誤，何以不會同原告到場實地檢測以釋原告疑義，再被告既
      稱所屬都市發展局人員確前往檢測樁位，理應有當日之檢測報告或紀錄，提出
      檢測方式、依據及結論，被告遽以其檢測程序並無違失駁回原告請求，實有未
      當。
    2.本件中心樁確有錯誤：
      本件被告認都市計畫樁位圖與都市計畫公告圖相符，是樁位並無錯誤，認事
        用法均屬草率。蓋本件原告對都市計畫公告圖有所質疑，因而提出複測申請
        ，而都市計畫樁位圖係依都市計畫公告圖轉繪而來，二者必係相符，是都市
        計畫公告圖倘有錯誤，都市計畫樁位圖必亦有錯誤，故有檢測查明必要。被
        告未予詳查，遽以都市計畫樁位圖與公告圖相符為由駁回原告請求，實屬率
        斷。
      次按都市計畫公告圖樁位有所錯誤，蓋每條巷道各有其中心樁，被告所稱５
        Ｃ樁倘為本條道路之中心樁，則５Ｃ同為鄰近巷道之共同中心樁，此與規定
        不合，且六米計畫巷道，道路中心樁位與幹道作九十度垂直，方符合美觀及
        安全，本件倘以被告所指中心樁為９Ｃ至５Ｃ，則為八十七至八十九度角，
        與規定不合。
  (二)被告答辯之理由：
    1.被告所屬都市發展局確有赴現場檢測：
      原告於八十九年十二月十九日以申請書向被告所屬都市發展局申請複測本件
        地號土地所涉都市計畫樁位，被告所屬都市發展局收到原告申請書，即赴現
        場檢測，依照內政部訂定發布之「都市計畫樁測定及管理辦法」第八條規定
        ：「土地權利關係人，如認為樁位測定錯誤時，應於公告期間內以書面向該
        管直轄市、縣（市）政府、鄉、鎮、縣轄市公所繳納複測費用，申請複測。
        ．．．」及第九條規定：「直轄市、縣（市）政府、鄉、鎮、縣轄市公所，
        對前條土地權利關係人之申請，應會同原測釘單位，並通知申請複測人及相
        鄰有關土地及建物所有權人，前往實地複測。」，本件原告申請複測時間並
        非在公告期間內，並不須依照前述辦法第九條之規定通知原告及相鄰有關土
        地及建物所有權人，前往實地複測，程序上並無違失，且被告所屬都市發展
        局於收到原告申請書時，即前往現場檢測樁位，並將複測結果函復原告及其
        代理人南雪貞律師。
      原告質疑本件六米計畫道路中心樁樁位錯誤，原告檢附都市計畫地形圖及被
        告所屬地政單位地籍圖，所主張計畫道路中心樁位連線並無所憑據。查都市
        計畫樁連線應依據被告都市計畫公告圖及都市計畫樁位圖予以認定。又原告
        誤認地形圖及地籍圖上一些小圓圈點為被告都市計畫中心樁一節，被告提出
        之訴願補充答辯書之答辯理由即已敘明：「早年該地區有許多違章建築未拆
        除（如都市計畫公告圖），中心樁測釘不易，故於中心樁附近測釘參考樁位
        ，原告可能因此誤解為中心樁位。另地政單位地籍圖上註記許多小圓圈點係
        屬地籍測量圖根控制及測點或中心樁位為參考依據，如與被告所屬都市發展
        局樁位圖比對，即可明瞭不盡然為被告所屬都市發展局樁位」。
    2.本件都市計畫中心樁位無誤：
      原告對於被告都市計畫公告圖有所質疑，因此認定由都市計畫公告圖轉繪而
        來之都市計畫樁位圖亦有錯誤。然都市計畫經發布實施後，依法不得隨時任
        意變更之，土地權利關係人如為促進其土地利用，得配合當地分區發展計畫
        ，自行擬定或變更細部計畫向當地直轄市、縣（市）（局）政府或鄉、鎮、
        縣轄市公所申請變更，為都市計畫法第二十四條規定。原告如有必要得依該
        法規定辦理，俟都市計畫變更確定後，都市計畫樁位當依都市計畫測定之。
      本件所涉六米計道路中心樁為９Ｃ與５Ｃ連線，其長度按都市計畫樁位座標
        反算為六五點四一八公尺（圖比例尺：一比一千），與原告之訴願理由書所
        檢附之附圖一：地形圖經比例尺量測原告所標註之Ａ、Ｃ兩點間連線距離約
        為六十五點多公尺（圖比例尺：一比一千）非常接近，更證明被告所屬都市
        發展局都市計畫中心樁位測釘無誤。
      原告主張每條巷道應各有其中心樁，不可和相鄰巷道共同中心樁一節，惟參
        樁位圖即可明瞭，許多巷道都有共用中心樁之情形，並非不可共用。又都市
        ○○道路規劃，有其專業考量，並非如原告所稱每條道路皆作九十度垂直相
        交。綜上所述，本件都市計畫公告圖與都市計畫樁位圖相符並無違誤，原告
        之訴應無理由。
    3.按原告位於萬華區○○段○○段六三七地號土地因部分土地經被告所屬地政處
      測量大隊依財政部國有財產局台灣北區辦事處七十六年十月十四台財產北（測
      ）字第七六０二三一一七號函辦理逕為分割為計畫道路用地，並以七十七年四
      月六日北市地測二字第四八一四號函檢送逕為分割成果在案，原告於當時對土
      地逕為分割成果未表示異議。又本件地號所涉六米計畫道路係依被告六十一年
      九月五日府工二字第四五三七四號公告「擬定本市○○○路西園路特三號排水
      溝、中華路所圍地區細部計畫」辦理，所涉六米計畫道路之都市計畫迄今未曾
      改變。
    4.次按被告所屬都市發展局廣大檢則本件所涉樁位測量作業分述如下：
      於區域內佈設導線控制點以為依據，以圖號三六四三樁位圖內：樁位八八Ｃ
        後視樁位九二Ｃ為起始站，再依序置測站於點位Ｓ１、Ｓ２、Ｓ３、Ｓ４、
        Ｓ５、Ｓ６、Ｓ７、Ｓ８、Ｓ９、９００３０，最後測置站於樁位一０三Ｃ
        後視樁位一一四Ｃ完成附合導線。然後再將測量所得之角度及距離資料經過
        平差計算，即可得到各控制點之座標值，該導線平差計算精度為：八七九六
        分之一，符合都市計畫樁測定及管理辦法之精度要求。
      應用控制點Ｓ５後視Ｓ６，測設本件所涉巷道樁位５Ｃ，惟樁位５Ｃ位置有
        臨時建築物無法測釘，乃測定現場附近建物較明顯之房屋邊緣計算座標，展
        點於地形圖上檢竅比較。
      應用控制點Ｓ７後視Ｓ６，測釘本件所涉巷道樁位９Ｃ，並同時測定現場附
        近建物較明顯之房屋邊緣計算座標，展點於地形圖上檢竅比較。
      經上述測量現場建物明顯之房屋邊緣，並經計算座標展點於地形圖上，顯示
        與地形圖上位置相吻合，證明被告所屬都市發展局測設之樁位無誤。綜上所
        述，經檢測本件相關都市計畫樁位及周邊建築物位置，本件都市計畫公告圖
        與都市計畫樁位圖相符並無違誤。
    理      由
一、按「土地權利關係人，如認為樁位測定錯誤時，應於公告期間內以書面向該管直
    轄市、縣（市）政府、鄉、鎮、縣轄市公所繳納複測費用，申請複測。．．．」
    、「直轄市、縣（市）政府、鄉、鎮、縣轄市公所，對前條土地權利關係人之申
    請，應會同原測釘單位，並通知申請複測人及相鄰有關土地及建物所有權人，前
    往實地複測。」，為都市計畫樁測定及管理辦法第八條、第九條所明定。
二、本件原告於八十九年十二月二十七日經由代理人向臺北市政府都市發展局申請就
    其所有台北市○○區○○段三小段六三七地號土地複測及更正邊界樁位，有申請
    書、地籍圖謄本等附於原處分卷可稽。第以系爭土地業於六十二年及六十三年間
    測定相關樁位公告在案，復於六十四年間經臺北市政府都市發展局重新整理該地
    區樁位資料，並經臺北市政府地政處測量大隊依財政部國有財產局台灣北區辦事
    處七十六年十月十四日台財產北（測）字第七六０二三一一七號函逕為分割，於
    七十七年四月六日函臺北市政府工務局都市計畫處、臺北市古亭地政事務所等相
    關單位分割登記在案，是系爭土地於六十二年、六十三年間即已依系爭細部計畫
    測定樁位並公告完畢，堪以確定。倘原告認樁位測定有錯誤時，依首揭都市計畫
    樁測定及管理辦法第八條規定，應於公告期間內申請複測，則原告於八十九年十
    二月二十七日申請複測，顯已逾上開法定期間，所為複測之申請即屬於法不合。
    被告以本件樁位與公告圖相符，而駁回原告複測之申請，訴願決定未察，亦予維
    持，理由雖有不同，惟結論並無二致，原告之訴難認有理由，自應予以駁回。又
    本件訴訟既經駁回，兩造其餘實體上之主張即無庸審酌論究，併予敘明。
據上論結，本件原告之訴為無理由，爰依行政訴訟法第九十八條第三項前段，判決如
主文。
中      華      民      國    九十二    年      八      月    二十八    日
                            臺 北 高 等 行 政 法 院  第 四 庭
                                           審 判 長  法    官  鄭忠仁
                                                     法    官  楊莉莉
                                                     法    官  林育如
右為正本係照原本作成。
如不服本判決，應於送達後二十日內，向本院提出上訴狀並表明上訴理由，如於本判
決宣示後送達前提起上訴者，應於判決送達後二十日內補提上訴理由書（須按他造人
數附繕本）。
中      華      民      國    九十二    年      八      月    二十九    日
                                                     書 記 官  林如冰


司法院資訊處製作；財團法人民間司法改革基金會備份。
